臺灣板橋地方法院交通事件裁定　　　　94年度交聲字第1634號
原處分機關　交通部公路總局臺北區監理所
異　議　人
即受處分人　甲○○
上列受處分人因違反道路交通管理處罰條例案件，對於交通部公
路總局臺北區監理所中華民國94年8 月22日所為之處分（原處分
案號：北監自裁字裁40-C00000000、裁40-C00000000號），聲明
異議，本院裁定如下：
    主  文
異議均駁回。
    理  由
一、按汽車駕駛人轉彎時，不依標誌、標線、號誌指示者，處二
    百元以上六百元以下（銀元）罰鍰；又汽車駕駛人，駕駛汽
    車有違反本條例之行為，經交通勤務警察或依法令執行交通
    稽查任務人員制止時，不聽制止或拒絕停車接受稽查而逃逸
    者，除按各該條規定處罰外，處新臺幣（下同）三千元以上
    六千元以下罰鍰，道路交通管理處罰條例第48條第2 款及第
    60條第1 項分別定有明文。復按汽車駕駛人有同條例第48條
    、第60條第1 項之情形者，各記違規點數1 點，同條例第63
    條第1 項第1 款亦有規定。
二、原處分意旨略以：本件異議人即受處分人甲○○於民國93年
    11月30日下午5 時34分許，駕駛車牌號碼1193-DB 之自用小
    客車，由臺北縣三重市○○路往同市○○○路方向行駛，於
    行經同市○○路、重陽路口時，因有「違規左轉」及「攔檢
    不停」之違規事實，經臺北縣政府警察局交通警察隊三重分
    隊執勤警員以北縣警交字第C00000000 號、第C00000000 號
    舉發違反道路交通管理事件通知單（下稱舉發通知單）逕行
    舉發。嗣異議人均提出申訴，經交通部公路總局臺北區監理
    所於94年8 月22日以北監自裁字裁40-C00000000號、裁
    40-C00000000號裁決書裁決，依道路交通管理處罰條例第48
    條第2 款（原處分贅引第1 項）、第60條第1 項、第63條第
    1 項第1 款（上開二處分均漏載第1 款）分別裁處異議人罰
    鍰新台幣（下同）600 元、3,000 元，並各記違規點數1 點
    。
三、異議意旨則略以：93年11月30日（二紙異議狀均誤繕為93年
    11月20日，有本院電話紀錄查詢表附卷可稽）17時34分，異
    議人當天既未行經違規地點，又無明顯之證據證明，如何認
    定異議人有違規事實並拒絕停車接受稽查而逃逸？顯係舉發
    警員有所錯誤，故均依法聲明異議云云。
四、經查：
（一）、本件異議人甲○○所有之車牌號碼1193-DB 自用小客車
        ，於上揭時間、地點，因駕駛人有「不依標誌、標線、
        號誌指示」之違規，經警以警笛及手勢示意停車受檢，
        該駕駛人並未理會且加速逃逸，嗣經警逕行舉發一節，
        有臺北縣政府警察局北縣警交字第C00000000 號、第
        C00000000 號舉發違反道路交通管理事件通知單影本二
        紙在卷足稽，而就此違規事實亦經臺北縣政府警察局三
        重分局於94年1 月10日以北縣警重交申字第0940000210
        號函敘明：「本案據執勤員警陳述，93年11月31日（係
        30日之誤繕）17時至19時擔服交通崗勤務，於17時34
        分許見一名男子駕駛1193-DB 號自小客車沿三重市○○
        路往正義北路方向行駛，行經忠孝路、重陽路口，該路
        口設有禁止左轉標誌，當時忠孝路段為綠燈，該男子欲
        左轉重陽路往高速公路方向行駛，理應尋找其他替代路
        線行使，為警發現以警笛、手勢示意停車受檢，該男子
        並未理會且加速逃逸，舉發員警遂依車號、車種、顏色
        核對電腦車籍資料無誤後，始掣開違規單，舉發員警依
        道路交通管理處罰條理第48條第1 項（第1 項係贅文）
        第2 款及第60條第1 項舉發，並無不當。」，亦有卷附
        該函文影本足稽，足認當時確有人駕駛異議人所有之上
        開自用小客車，而有不依標誌指示左轉，且有不服指揮
        稽查而逃逸之情形，執勤員警因當場不能或不宜攔截製
        單舉發，依道路交通管理處罰條例第7 條之2 第1項 第
        4 款之規定，自得對該車所有人即本件異議人，逕行舉
        發處罰之。異議人雖陳稱：警方舉發之違規時間，異議
        人當天並未行經該違規地點云云，惟異議人所有之自用
        小客車，既有上開違規情事，且符合法定逕行舉發所列
        舉之情形，舉發機關對其製單逕行舉發，即屬有據，縱
        使當時並非異議人自己駕駛上開自用小客車在舉發地點
        違規，然異議人為該車之所有人，復未能陳報應歸責之
        實際車輛駕駛人，洵不能僅憑當時非為自己所駕駛，即
        可脫免處罰。
（二）、關於逕行舉發之法定程序，應由舉發機關記明違規車輛
        牌照號碼、車型等可資辨明之資料，於查明汽車所有人
        姓名或名稱、住址後，逕行製單舉發處罰之，道路交通
        管理處罰條例第7 條之2 第2 項規定甚明。此外，法律
        未有規定舉發機關尚應提出照片或其他證據資料加以佐
        證。考其立法意旨，當係認為舉發機關製單舉發違反道
        路交通管理處罰條例所列之違規事實，本質上為行政處
        分，係公務員基於職務上之權力，依法就特定具體事件
        所為之具公法上效果之單方行政行為，基於公務員為公
        法上行為具有公信力之原則，若無其他反證足以推翻，
        該行政處分當可被推定為真正。本此公信原則，並基於
        道路交通管理處理條例第7 條之2 第1 項各款所列情形
        之特殊性，立法者乃賦予舉發機關得依前揭法定程序對
        於汽車所有人逕行舉發之，以達其維護交通秩序、安全
        之行政目的，否則國家行政勢必窒礙難行。此與刑事訴
        訟法就認定犯罪事實所設之證據法則，本質上顯有不同
        。本件異議人所有之上開自小客車，於上開時間，由駕
        駛人行使至上揭地點，有「違規左轉」及「攔檢不停」
        之違規情節，經執勤員警記下車號、車種及車身顏色，
        並記明違規事實，經核對電腦車籍資料無誤後，隨即於
        同日對該違規車輛之所有人即本件異議人甲○○製單舉
        發等情，俱如前述，已踐行道路交通管理處罰條例第7
        條之2 第2 項所定逕行舉發之法定程序，復查無舉發機
        關所為之舉發有何違誤情事，則舉發機關本其維護交通
        秩序、安全職責所為之逕行舉發，自應受合法、正確之
        推定。異議人辯以：舉發機關既未提出任何違規證據相
        佐，即認定舉發係有不當，顯有錯誤云云，尚嫌無據。
五、從而，本件舉發機關因汽車駕駛人有道路交通管理處罰條例
    第7 條之2 第1 項第4 款所列舉之情形，逕行舉發汽車所有
    人即本件異議人當時有「不依標誌、標線、號誌指示」、「
    違反處罰條例之行為，拒絕停車接受稽查而逃逸」之違規情
    節，洵無違誤。原處分機關援引首揭規定，對異議人分別裁
    處罰鍰新台幣各600 元、3,000 元，並各記違規點數1 點，
    並無不當，本件異議均為無理由，均應予駁回。
六、據上論斷，應依道路交通案件處理辦法第19條，裁定如主文
    。
中　　華　　民　　國　　94　　年　　11　月　　30　　日
              交通法庭    法  官  陳坤地
上列正本證明與原本無異。
如不服本裁定，應於裁定送達後5日內向本院提出抗告狀。
                          書記官  李淑秋
中　　華　　民　　國　　94　　年　　12　　月　　7 　　日
